【裁判字號】    94,重訴,153
【裁判日期】    950727
【裁判案由】    損害賠償
【裁判全文】
臺灣桃園地方法院民事判決             94年度重訴字第153號
原      告  甲○○
            丙○○
兼上列1 人
法定代理人  丁○○    住同上
共      同
訴訟代理人  周宜隆律師
複代 理 人  廖修譽律師
被      告  和欣汽車客運股份有限公司
法定代理人  乙○○    住同上
訴訟代理人  張質平律師
            石曉中    住台南縣.
上列當事人間損害賠償事件，經本院於民國95年7 月6 日言詞辯
論終結，判決如下：
    主  文
被告應給付原告甲○○新台幣玖萬零捌佰貳拾柒元，原告丙○○
新台幣肆仟貳佰壹拾參元，原告丁○○新台幣參佰捌拾壹萬肆仟
零肆拾肆元，及均自民國九十四年五月四日起至清償日止，按年
利率百分之五計算之利息。
原告其餘之訴駁回。
訴訟費用由原告甲○○負擔百分之二，原告丁○○負擔百分之四
十三，餘由被告負擔。
本判決第一項於原告甲○○以新台幣參萬壹仟元，原告丙○○以
新台幣貳仟元，原告丁○○以新台幣壹佰貳拾柒萬貳仟元分別為
被告供擔保後，各得假執行。但被告如依次以新台幣玖萬零捌佰
貳拾柒元、新台幣肆仟貳佰壹拾參元、新台幣參佰捌拾壹萬肆仟
零肆拾肆元為原告預供擔保，各得免為假執行。
原告其餘假執行之聲請駁回。
    事  實
甲、原告方面：
壹、聲明：
一、被告應給付原告甲○○新台幣（下同）167,827 元，原告丙○○4,213 元，原告丁○○4,584,044 元，及均自起訴狀繕
    本送達被告之翌日起至清償日止，按年利率百分之5 計算之
    利息。
二、願供擔保，請准宣告假執行。
貳、陳述：
一、緣原告3 人前於民國93年3 月29日凌晨自台中搭乘由被告受
    僱人石金武駕駛被告所有車號FZ－937 號營業大客車（下稱
    系爭營業大客車），沿國道1 號高速公路北上前往台北，於
    同日上午3 時30分許，行經北上75公里500 公尺處時，因石
    金武車超速且疏未注意保持安全距離，自後追撞同行駛於外
    線車道，由第三人蔡宗智所駕駛，裝載銅板之XD－032 號營
    業全聯結車，致石金武當場死亡，並致原告甲○○受有右上
    唇裂傷、左前額眉部裂傷6 公分、1 公分、1 公分，共縫合
    30針，原告丙○○受有腳挫傷，原告丁○○則受有右臉部4
    處裂傷、其中2 處約2 公分、2 處約1.5 公分、右膝裂傷約
    2 公分、臉部縫合17針、雙膝挫傷瘀腫、左腕挫傷、左膝後
    十字韌帶斷裂、半月軟骨損傷及右膝軟骨傷之傷害。則石金
    武自係於執行本件運送原告等人之職務時，因過失不法侵害
    原告3 人之身體。且被告係屬消費者保護法（下稱消保法）
    第2 條第5 款規定負有提供安全運輸服務之企業經營者，原
    告3 人則係搭乘大眾運輸工具之消費者，並因搭乘被告提供
    系爭營業大客車之交通工具而受本件傷害，依消費關係提起
    本件訴訟，自屬消保法第47條規定之消費訴訟，且消保法對
    於企業經營者係採無過失責任制度，是縱被告就因消費關係
    所生本件侵權行為無故意或過失，亦需負損害賠償責任，並
    應依該法第1 條第2 項規定，適用民法關於賠償範圍之相關
    規定。爰依民法第184 條第1 項前段、第2 項、第188 條第
    1 項、第193 條第1 項、第195 條第1 項前段、消保法第7
    條第1 項、第3 項規定，請求被告賠償原告3 人所受下列損
    害：
（一）原告甲○○部分：
    1.醫療費用：原告甲○○因石金武所為本件侵權行為，分別
      至國立台灣大學醫學院附設醫院（下稱台大醫院）等醫療
      院所就診治療，共支出醫療費用1,570 元。
    2.增加生活上所需費用：原告3 人於93年3 月29日受本件車
      禍損害，於當天至楊梅天成醫院（下稱天成醫院）初步治
      療後，自該醫院搭乘計程車返家而由原告甲○○支出計程
      車費1,000 元。
    3.喪失勞動能力：原告甲○○受僱於第三人嘉邑有限公司（
      下稱嘉邑公司）擔任汽車修護工，每月薪資5 萬元；為免
      在汽車底盤下工作時，上開臉部受傷部位受機油或其他油
      漬感染，加重病情，因而需請假1 個月休養，無法工作，
      受有喪失勞動能力5 萬元之損害。
    4.慰撫金：原告甲○○因本件侵權行為所受臉部外傷，於整
      型前均無法恢復，精神上受有損害，爰請求被告賠償慰撫
      金10萬元。合計上開4 項損害金額為152,570 元（計算式
      ：1,570 ＋1,000 ＋50,000＋100,000 ＝152,570） 。並
      依消保法第51條規定，請求被告給付1 成之懲罰性違約金
      ，故被告應給付原告甲○○167,827 元（計算式：152,57
      0 ×1.1=167,827） 。
（二）原告丙○○部分：原告丙○○因本件侵權行為，分別至天
      成醫院等醫療院所就診治療，受有醫療費用3,830 元之損
      害。並依消保法第51條規定，請求被告給付1 成之懲罰性
      違約金，故被告應給付原告丙○○4,213 元（計算式：3,
      830 ×1.1=4,213） 。
（三）原告丁○○部分：
    1.醫療費用：原告丁○○因本件侵權行為，分別至台大醫院
      等醫療院所治療，共支出醫療費用14,874元。
    2.增加生活上所需費用：原告丁○○因受前揭十字韌帶斷裂
      之傷害，需購買固定支架，因而支出24,200元，自屬因本
      件侵權行為所增加之生活上所需費用。
    3.減損勞動能力：原告丁○○因本件侵權行為致左膝後十字
      韌帶斷裂，遺有顯著運動障害，屬於勞工保險殘廢給付標
      準表第11級之殘廢，減損勞動能力之比例為百分之38.45
      ，惟原告僅主張按該標準表第13級殘廢等級減損勞動能力
      百分之23.07 之比例，計算原告減損勞動能力之損害，並
      按原告於本件侵權行為時為34歲，年收入為800,262 元，
      算至原告年滿60歲退休時為止，尚可工作26年，依霍夫曼
      係數表扣除中間利息後，得1 次請求被告給付減損勞動能
      力之損害為3,128,239 元（計算式：800,262 ×23.07%×
      16.944168 ＝3,128,239 ，元以下4 捨5 入）。
    4.慰撫金：原告丁○○因本件侵權行為所受之傷害遍及臉部
      及下肢，臉部外傷於整型前均無法恢復，下肢膝蓋之傷勢
      業已造成運動障害，蹲、爬、跪均有困難，膝蓋將長期酸
      痛，爰請求被告賠償慰撫金100 萬元。合計上開4 項損害
      金額為4,167,313 元（計算式：14,874＋24,200＋3,128,
      239 ＋1,000,000 ＝4,167,333） 。並依消保法第51條規
      定，請求被告給付1 成之懲罰性違約金，故被告應給付原
      告丁○○4,584,044 元（計算式：4,167,313 ×1.1=4,58
      4,044） 。
二、被告既以系爭營業大客車載運原告3 人，自屬提供大眾運輸
    工具之企業經營者，原告3 人則均係搭乘大眾運輸工具之消
    費者，則被告自屬消保法第2 條第2 款規定負有提供安全運
    輸服務義務之企業經營者，應有消保法規定之適用，本件並
    屬該法規定之消費訴訟，是依該法第7 條第1 項、第3 項規
    定，原告自得請求被告與石金武負連帶賠償責任，並依同法
    第51條規定，請求被告給付按原告3 人各別損害加計1 成之
    系爭懲罰性賠償金。被告辯稱其非消保法規定之企業經營者
    ，本件亦非消費訴訟，均不足採。且本件石金武之駕駛過失
    至為明顯，既如前述，而依被告所提其公司內部之員工教育
    訓練手冊、行車安全講習等資料，並不足以證明其於選任石
    金武及監督其執行本件運送職務之過程，業已盡相當之注意
    ，或縱加以相當之注意仍不免發生本件損害，是被告辯稱其
    已盡選任監督石金武之責任，自乏依據。
三、綜上，原告3 人所受前揭損害係因被告受僱人石金武於執行
    本件運送原告3 人之職務時，因過失不法侵權行為所致。爰
    提起本件訴訟，依民法第184 條第1 項前段、第2 項、第18
    8 條第1 項侵權行為損害賠償請求權之法律關係，及消保法
    第7 條第1 項、第3 項、第51條之規定，請求被告賠償原告
    3 人各別所受損害，而請求判決如前揭聲明所示。
參、證據：提出原告丙○○戶籍謄本、中國時報93年3 月30日剪
    報節本、無線計程車行收據、行政院衛生署台北醫院（下稱
    台北醫院）全民健保身份就醫醫療費用證明書、門診費用證
    明書各1 件、郵政總局郵政醫院（下稱郵政醫院）、台北醫
    學大學附設醫院、萬德義肢復健器材有限公司（下稱萬德義
    肢公司）訂購單、原告甲○○設於台北富邦銀行帳戶、原告
    丁○○設於板信商業銀行（下稱板信商銀）文化分行帳戶存
    摺封面及交易明細節本、嘉邑公司證明書各2 件、原告甲○○及丁○○各別所有土地及建物所有權狀各4 件、原告甲○○、丁○○受傷照片5 張、台北醫院診斷證明書6 件、台大
    醫院等醫療院所費用收據38件為證，並聲請本院向台灣桃園
    地方法院檢察署（下稱桃園地檢署）調閱該署93年度相字第
    606 號石金武車禍相驗案件、向台北醫院函查原告丁○○於
    93年6 月至同年9 月之門診及住院治療情形、向中華民國美
    容外科醫學會函查原告甲○○、丁○○臉部傷害進行美容外
    科手術所需醫療費用金額？
乙、被告方面：
壹、聲明：
一、原告之訴及假執行之聲請均駁回。
二、如受不利益判決，願供擔保請准宣告免為假執行。
貳、陳述：
一、原告3 人固於前揭時地搭乘由被告所屬司機石金武駕駛被告
    所有系爭營業大客車，沿國道1 號高速公路北上前往台北，
    並於同日上午3 時30分許，行經北上75公里500 公尺處時，
    發生本件車禍，致石金武當場死亡，並使原告3 人分別受前
    揭傷害而各別支出前開醫療費用、增加生活上所需費用及喪
    失或減損勞動能力之損害。惟消保法第2 條第2 款並未就「
    提供服務為營業者」為定義，同法施行細則第2 條亦僅就上
    開第2 款之「營業」加註說明為「不以營利為目的者為限」
    ，均未明定客運業係屬服務業，且依比較法之觀點，包括美
    國相關判例、西元1985年通過之聯合國保護消費者準則、歐
    洲共同市場之歐市執委會於西元1990年12月通過之「瑕疵服
    務責任指令草案」，均未就服務業課以無過失責任，至多僅
    採舉證責任倒置之規定，是自無從遽認被告公司係屬消保法
    所稱以「提供服務為營業之企業經營者」，自無消保法規定
    之適用。且依消保法第51條規定，消費者得請求懲罰性賠償
    金，係以依該法所提起之訴訟為前提，而所謂依該法提起之
    訴訟，係指在程序上依該法第50條、第54條、第55條規定程
    序提起之訴訟，本件原告3 人既非依上開程序提起訴訟，其
    等請求被告給付懲罰性賠償金，即無所據。
二、本件既無消保法規定無過失責任之適用，則原告自應就石金
    武駕駛被告所有系爭營業大客車執行前揭運送職務，確有原
    告所指過失不法侵害其身體之行為，負舉證責任，而依卷附
    原告所提出中國時報93年3 月30日剪報節本所載內容，並不
    足以證明石金武確有原告所指本件過失侵權之情事。又被告
    選任石金武擔任系爭營業大客車之駕駛，負責執行本件運送
    職務時，已查明其身體狀況良好，未有任何前科素行及行車
    肇事紀錄，且被告平日即經常對所屬駕駛人員施以教育訓練
    及行車安全講習，製發員工教育訓練手冊及載明行車速限、
    應保持安全間距之行車安全講習手冊予駕駛人收執，詳為推
    廣及闡述，足證被告於選任石金武及監督其執行本件運送職
    務時，已盡相當之注意。本件倘係因石金武超速且未保持安
    全車距致發生車禍，其違規行為恐係石金武一時失慮之偶發
    行為，縱令被告在選任監督其職務執行時，已盡相當之注意
    ，仍不免發生損害，依民法第188 條第1 項但書規定，被告
    自不須對原告負本件損害賠償責任。且原告甲○○、丁○○
    所受前開傷害及其等所受精神上損害應非重大，其等各別請
    求被告賠償慰撫金10萬元及100 萬元，自屬過高，應予核減
    。
三、綜上所述，本件訴訟應無消保法規定之適用，原告亦未舉證
    證明石金武於執行本件運送職務時有何過失致其等受前揭損
    害，且被告於選任石金武及監督其執行本件運送職務時，已
    盡相當之注意，且縱加以相當之注意仍不免發生本件損害，
    應無須對原告負本件賠償責任，且原告請求賠償之前揭慰撫
    金過高，其請求並無理由，爰聲明請求判決如前揭答辯聲明
    。
參、證據：提出被告公司93年度營利事業所得稅結算申請書、股
    東權益變動表、資產負債表、員工教育訓練手冊、行車安全
    講習資料、道路交通事故現場圖各1 件為證，並聲請本院向
    內政部警政署國道公路警察局第2 警察隊（下稱國道第2 警
    察隊）調閱本件車禍之肇事資料。
丙、本院依職權調閱桃園地檢署93年度他字第755 號、93年度偵
    字第12111 號、台灣高雄地方法院檢察署（下稱高雄地檢署
    ）94年度偵字第3750號、台灣新竹地方法院檢察署（下稱新
    竹地檢署）94年度偵字第1544號蔡宗智過失傷害案件、高雄
    地檢署94年度聲他字第305 號、第318 號聲請移轉管轄案件
    卷宗，並查詢兩造財產所得明細資料。
    理  由
壹、程序部分：
一、按因侵權行為涉訟者，得由行為地之法院管轄。民事訴訟法
    第15條第1 項定有明文。本件原告係依侵權行為之法律關係
    請求被告負損害賠償責任，而本件侵權行為地即車禍發生地
    係在國道1 號高速公路楊梅段75公里500 公尺處北向車道，
    位於桃園縣楊梅鎮境內，核屬本院管轄範圍，此有國道第2
    警察隊95年2 月9 日公警二督字第0950200918號函檢附本件
    車禍肇事資料在卷（參本院第1 卷第109 頁）可稽。揆諸前
    開說明，本院就本件自有管轄權，合先敘明。
二、次按訴狀送達後，原告不得將原訴變更或追加他訴，但擴張
    或減縮應受判決事項之聲明者，不在此限。民事訴訟法第25
    5 條第1 項第3 款定有明文。本件原告起訴原請求被告給付
    原告甲○○263,948 元，原告丙○○4,323 元，原告丁○○
    6,845,542 元，及均自起訴狀繕本送達被告之翌日起至清償
    日止，按年利率百分之5 計算之利息。嗣於本件審理中，變
    更為請求被告給付原告甲○○167,827 元，原告丙○○4,21
    3 元，原告丁○○4,584,044 元及前揭遲延利息，核屬分別
    減縮其應受判決事項之聲明，揆諸前揭規定，自屬合法，應
    予准許。
貳、實體部分：
一、原告主張其等3 人於前揭時地搭乘由被告受僱人石金武駕駛
    被告所有系爭營業大客車，沿國道1 號高速公路北上前往台
    北，於同日上午3 時30分許，行經北上75公里500 公尺處時
    ，因石金武超速且疏未注意保持安全距離，自後追撞同行駛
    於外線車道，由第三人蔡宗智所駕駛，裝載銅板之XD－032
    號營業全聯結車，致原告3 人分別受前揭傷害而各別支出前
    開醫療費用、增加生活上所需費用，及喪失或減損勞動能力
    之損害。並以石金武係過失對原告3 人為本件侵權行為，被
    告於選任石金武及監督其執行本件運送職務時未為相當之注
    意，及被告係消保法第2 條第2 款規定負有提供安全運輸服
    務之企業經營者，本件係消費訴訟，爰依民法第184 條第1
    項前段、第2 項、第188 條第1 項侵權行為損害賠償請求權
    之法律關係，及消保法第7 條第1 項、第3 項、第51條規定
    ，請求被告賠償原告3 人所受損害，並依原告3 人損害金額
    各別加計1 成之懲罰性賠償金，而請求判決如其前揭聲明等
    語。
二、被告則以原告3 人固搭乘由被告受僱人石金武駕駛被告所有
    系爭營業大客車，於前揭時地發生本件車禍，致原告3 人分
    別受前揭傷害而各別支出前開醫療費用、增加生活上所需費
    用及喪失或減損勞動能力之損害。惟被告並非消保法規定以
    提供服務為營業之企業經營者，本件亦非該法規定之消費訴
    訟，原告復未舉證石金武於執行本件運送職務時，有何過失
    侵害其身體之情形，且其於選任石金武及監督其執行本件運
    送職務時，已為相當之注意，或縱加以相當之注意而仍不免
    發生本件損害，無須對原告負損害賠償責任，原告亦不得依
    消保法第51條之規定請求被告給付懲罰性賠償金，且原告甲○○、丁○○請求之慰撫金過高等語，資為抗辯，並聲明駁
    回原告之訴。
三、原告主張其等3 人於前揭時地搭乘由被告受僱人石金武駕駛
    被告所有系爭營業大客車，沿國道1 號高速公路北上前往台
    北，於同日上午3 時30分許，行經北上75公里500 公尺處時
    ，因自後追撞同行駛於外線車道，由第三人蔡宗智所駕駛，
    裝載銅板之XD－032 號營業全聯結車，致石金武當場死亡，
    並使原告3 人分別受前揭傷害而各別支出前開醫療費用、增
    加生活所需費用，及喪失或減損勞動能力之損害等情，業據
    其提出中國時報93年3 月30日剪報節本、無線計程車行收據
    、台北醫院全民健保身份就醫醫療費用證明書、門診費用證
    明書各1 件、郵政醫院、台北醫學大學附設醫院、萬德義肢
    公司訂購單、原告甲○○設於台北富邦銀行帳戶、原告丁○○設於板信商銀文化分行帳戶存摺封面及交易明細節本、嘉
    邑公司證明書各2 件、原告甲○○、丁○○受傷照片5 張、
    台北醫院診斷證明書6 件、台大醫院等醫療院所費用收據38
    件為證，且為被告所不爭執，並經本院調閱桃園地檢署93年
    度相字第606 號石金武車禍相驗案件、93年度他字第755 號
    、93年度偵字第12111 號、高雄地檢署94年度偵字第3750號
    、新竹地檢署94年度偵字第1544號蔡宗智過失傷害案件卷宗
    ，及向國道第2 警察隊函調本件車禍肇事資料，核閱無訛，
    是原告此部分主張自堪信為真實。惟原告主張本件車禍係因
    石金武之前揭過失所致，且被告為消保法規定提供服務之企
    業經營者，其於選任石金武及監督其執行本件運送職務時未
    為相當之注意，依民法第184 條第1 項前段、第2 項、第18
    8 條第1 項，及消保法第7 條第1 項、第3 項、第51條規定
    ，應賠償原告3 人所受損害及各別加計1 成之懲罰性賠償金
    ，則為被告以前詞否認。是本件應審究之爭點為：（一）本
    件車禍是否因石金武之過失所致？被告於選任石金武及監督
    其執行本件運送職務時，是否已盡相當之注意，或縱加以相
    當之注意而仍不免發生本件損害？是否應對原告負本件賠償
    責任？（二）原告甲○○、丁○○各請求被告賠償10萬元、
    100 萬元精神損害賠償，是否過高？應以若干金額為適當？
    （三）被告是否消保法規定提供服務之企業經營者？原告得
    否依消保法第51條規定，請求被告給付按其各別損害金額加
    計1 成之懲罰性賠償金？爰分論如下。
四、按當事人主張有利於己之事實者，就其事實有舉證之責任。
    民事訴訟法第277 條前段定有明文。且按因故意或過失，不
    法侵害他人之權利者，負損害賠償責任；受僱人因執行職務
    ，不法侵害他人之權利者，由僱用人與行為人連帶負損害賠
    償責任。但選任受僱人及監督其職務之執行，已盡相當之注
    意或縱加以相當之注意而仍不免發生損害者，僱用人不負賠
    償責任；連帶債務之債權人，得對於債務人中之1 人或數人
    或其全體，同時或先後請求全部或一部之給付；連帶債務未
    全部履行前，全體債務人仍負連帶責任。民法第184 條第1
    項前段、第188 條第1 項、第273 條分別定有明文。是受僱
    人因執行職務，不法侵害他人之權利，如僱用人無法舉證證
    明其於選任該受僱人及監督其職務之執行，已盡相當之注意
    或縱加以相當之注意而仍不免發生損害者，即應與該受僱人
    對受害人連帶負賠償責任，該受害人即債權人並得請求僱用
    人負全部損害之賠償責任。經查：
（一）按「汽車在同一車道行駛時，除擬超越前車外，後車與前
      車之間應保持隨時可以煞停之距離。」道路交通安全規則
      第94條第1 項定有明文。查本件被告受僱人石金武於執行
      前揭運送職務，駕駛被告所有系爭營業大客車載送原告等
      人由台中北上台北，於行經北上75公里500 公尺處時，因
      疏未保持行車安全距離致追撞同方向行駛於外線車道，由
      第三人蔡宗智駕駛，裝載銅板之XD－032 號營業全聯結車
      ，致石金武當場死亡，並致原告3 人分別受前揭傷害等情
      ，除據原告提出前揭證據為證外，並有國道第2 警察隊95
      年2 月9 日公警二督字第0950200918號函檢附本件車禍之
      道路交通事故現場圖、道路交通事故調查報告表、蔡宗智
      之調查筆錄在卷（參本院第1 卷第109 頁至第117 頁）可
      稽，核與原告前揭主張相符，且被告對上開現場圖、調查
      報告表、調查筆錄所載內容均不爭執，則原告主張本件車
      禍係因石金武疏未注意保持安全距離，違反前揭道路交通
      安全規則之規定而自後追撞蔡宗智所駕駛前開營業全聯結
      車，係因過失侵害其等之身體，致其等分別受前揭傷害，
      其間有相當因果關係，自屬有據。被告空言否認石金武就
      本件車禍有過失，自無可採。
（二）被告雖以其於選任石金武擔任系爭營業大客車之駕駛，負
      責執行本件運送職務時，已查明其身體狀況良好，未有任
      何前科素行及行車肇事紀錄，並舉其製發予員工之教育訓
      練手冊及行車安全講習手冊，辯稱其於選任石金武及監督
      其職務之執行時，已盡相當之注意，或縱加以相當之注意
      仍不免發生本件損害。惟被告所提上開資料僅係其平日內
      部員工之訓練資料，自無從據以證明其於石金武執行本件
      運送職務前，已盡相當之注意監督石金武之身體健康及精
      神狀況是否良好，是否足以執行本件夜間駕駛載送原告等
      人之職務，是其前揭所辯自不足採。且被告就所指縱其就
      石金武本件運送職務之監督加以相當之注意仍不免發生本
      件損害，既未舉證證明，是其辯稱無須與石金武對原告3
      人負連帶賠償責任，無須賠償原告3 人所受前揭損害之說
      ，自無可取。原告主張其得請求被告賠償損害，自屬可採
      。
五、另按「不法侵害他人之身體、健康、名譽、自由、信用、隱
    私、貞操，或不法侵害其他人格法益而情節重大者，被害人
    雖非財產上之損害，亦得請求賠償相當之金額。」民法第19
    5 條第1 項前段定有明文。本件被告受僱人石金武既因過失
    侵害原告3 人之身體，應由被告與石金武連帶賠償原告3 人
    所受損害，已如前述，則原告甲○○、丁○○請求被告賠償
    其等所受非財產上之損害，亦屬有據。且按法院審酌非財產
    上之損害，得參酌兩造之身分資力與加害程度，及其他各種
    情形核定相當之數額，此參最高法院19年上字第916 號判例
    、51年台上字第223 號判例要旨即明。爰參照卷附兩造財產
    所得及營利事業所得等資料（參本院第1 卷第49頁、第160
    頁至第162 頁、第174 頁至第181 頁、第2 卷第46頁至第99
    頁），審酌原告甲○○係高工畢業，於本件車禍發生時為嘉
    邑公司之汽車修護工，每月薪資5 萬元，現有坐落台北縣板
    橋市○○段238 、241 、242 地號等3 筆土地，持分均為16
    80分之61，及其上5567建號，門牌號碼台北縣板橋市○○路
    135 巷12弄12號5 樓之房屋；原告丁○○則係高職畢業，已
    取得不動產經紀營業員資格，現為不動產經紀人，年收入約
    80萬元，現有坐落台北縣板橋市○○段5-11地號，持分5 分
    之1 之土地及其上4519建號，門牌號碼台北縣板橋市○○街
    3 之3 號之房屋，及坐落台北市○○區○○段2 小段441 地
    號，持分96分之3 之土地及其上639 建號，門牌號碼台北市
    ○○路322 巷13號2 樓之房屋，暨被告公司之實收資本額為
    300,000,000 元，擁有如前揭財產資料所示共272 筆資產，
    財產總額達146,932,177 元，其93年度營利事業課稅所得額
    為4,756,279 元，具相當資力，及本件侵權行為之前揭事實
    經過、原告甲○○因本件侵權行為受前揭臉部外傷致精神上
    所受之損害、原告丁○○因本件侵權行為受前揭臉部、手腕
    及下肢膝蓋等傷害，其中下肢膝蓋之傷害已造成運動障害，
    蹲、爬、跪均有相當困難，並將導致膝蓋長期酸痛等情，認
    原告甲○○、丁○○分別請求被告賠償其非財產上損害10萬
    元、100 萬元，尚屬過高，應以3 萬元、30萬元為當。則連
    同被告不爭執原告甲○○所支出之前揭醫療費用1,570 元、
    增加生活上所需費用1,000 元、喪失勞動能力損害5 萬元，
    及原告丁○○之醫療費用14,874元、增加生活上所需費用24
    ,200 元 、減損勞動能力損害3,128,239 元後，原告甲○○
    本件所受之損害為82,570元（計算式：1,570 ＋1, 000＋50
    ,000 ＋30,000 ＝82,570），原告丁○○所受損害則為3,46
    7,313 元（計算式：14,874＋24,200＋3,128,239 ＋300,00
    0 ＝3,467,313） 。
六、另按依消保法所提之訴訟，因企業經營者之故意所致之損害
    ，消費者得請求損害額3 倍以下之懲罰性賠償金；但因過失
    所致之損害，得請求損害額1 倍以下之懲罰性賠償金；從事
    設計、生產、製造商品或提供服務之企業經營者，於提供商
    品流通進入市場，或提供服務時，應確保該商品或服務，符
    合當時科技或專業水準可合理期待之安全性。商品或服務具
    有危害消費者生命、身體、健康、財產之可能者，應於明顯
    處為警告標示及緊急處理危險之方法。企業經營者違反前2
    項規定，致生損害於消費者或第三人時，應負連帶賠償責任
    ，消保法第51條、第7 條第1 項、第2 項、第3 項前段分別
    定有明文。所謂企業經營者，係指以設計、生產、製造、輸
    入、經銷商品或提供服務為營業者。本件被告既係提供大眾
    運輸服務之企業經營者，原告3 人則均係搭乘大眾運輸工具
    之消費者，被告自係負有提供安全運輸服務義務之企業經營
    者。且所謂依消保法所提之訴訟，參照該法第2 條第5 款、
    第47條規定意旨，應係指因消費關係向法院所提之訴訟，本
    件原告係因搭乘被告所提供系爭營業大客車之交通工具而受
    害，是其所提起之本件訴訟，自屬消費訴訟，應有消保法前
    開規定之適用（最高法院86年度台上字第1445號判決意旨參
    照）。被告辯稱依比較法之觀點，其非消保法規定之企業經
    營者，本件訴訟亦非該法規定之消費訴訟，自無可採。且本
    件係因被告受僱人石金武於執行本件運送職務時，因過失侵
    害原告3 人之身體，復如前述。則原告請求按其各別損害金
    額加計1 成之懲罰性賠償金，自屬有據，並屬相當，自應准
    許。則經加計1 成懲罰性賠償金後，原告甲○○得請求被告
    賠償90,827元（計算式：82,570×1.1 ＝90,827），原告丙○○得請求被告賠償4,213 元（計算式：3,830 ×1.1 ＝4,
    213） ，原告丁○○則得請求被告賠償3,814,044 元（計算
    式：3,467,313 ×1.1 ＝3,814,044） 。
七、末按給付無確定期限者，債務人於債權人得請求給付時，經
    其催告而未為給付，自受催告時起，負遲延責任。其經債權
    人起訴而送達訴狀，或依督促程序送達支付命令，或為其他
    相類之行為者，與催告有同一之效力；遲延之債務，以支付
    金錢為標的者，債權人得請求依法定利率計算之遲延利息；
    應付利息之債務，其利率未經約定，亦無法律可據者，週年
    利率為百分之5 ，民法第229 條第2 項、第233 條第1 項前
    段、第203 條分別定有明文。本件係屬侵權行為損害賠償之
    債，係屬無確定期限者；又係以支付金錢為標的，則依上揭
    法律規定，原告就被告應給付之金額部分，請求自本件起訴
    狀繕本送達被告之翌日即94年5 月4 日起至清償日止，按法
    定利率即週年利率百分之5 計算之利息，自屬有據。
八、綜上所述，原告提起本件訴訟，依民法第184 條第1 項前段
    、第188 條第1 項前段侵權行為損害賠償請求權之法律關係
    及依消保法第51條之規定，請求被告給付原告甲○○90,827
    元，原告丙○○4,213 元、原告丁○○3,814,044 元，及均
    自94年5 月4 日起至清償日止，按年利率百分之5 計算之利
    息，為有理由，應予准許；其逾此範圍之請求，則無理由，
    應予駁回。
九、本件事證已臻明確，兩造其餘攻擊防禦方法及舉證，經核於
    判決之基礎及結果均無影響，無庸一一論列，附此敘明。
十、兩造分別陳明願供擔保，請准宣告假執行及免為假執行，經
    核就原告勝訴部分均無不合，爰分別酌定相當之擔保金額如
    主文第4 項所示而准許之；至於原告敗訴之部分，其假執行
    之聲請自無依據，爰併予駁回。
十一、結論：本件原告之訴為一部有理由，一部無理由，依民事
      訴訟法第79條、第85條第1 項但書、第390 條第2 項、第
      392 條第2 項，判決如主文。
中    華    民    國    95    年    7     月    27    日
                  民事第一庭  審判長法  官  郭琇玲
                                    法  官  賴惠慈
                                    法  官  陳勇松
以上正本係照原本作成。
如對本判決上訴，須於判決送達後20日內向本院提出上訴狀。
中    華    民    國    95    年    7     月    27    日
                                    書記官  蔡佳玲


司法院資訊處製作；財團法人民間司法改革基金會備份。
